【裁判字號】    94,上訴,2643
【裁判日期】    950111
【裁判案由】    違反槍砲彈藥刀械管制條例
【裁判全文】
臺灣高等法院刑事判決                94年度上訴字第2643號
上  訴  人
即  被  告  甲○○
選任辯護人  羅廷祥律師
上列上訴人因違反槍砲彈藥刀械管制條例案件，不服臺灣桃園地
方法院94年度訴字第501號，中華民國94年6月13日第一審判決（
起訴案號：臺灣桃園地方法院檢察署93年度偵字第6849號），提
起上訴，本院判決如下：
    主  文
原判決撤銷。
甲○○無罪。
    理  由
一、公訴意旨略以：被告甲○○明知可發射子彈具有殺傷力之改
    造槍枝及子彈，非經中央主管機關許可，不得持有、寄藏之
    ，竟於民國（下同）93年2月間某日，在桃園縣楊梅鎮富岡
    里11鄰伯公岡167之1號住處，受友人吳家陽委託（另案偵辦
    ）代為保管可發射子彈具有殺傷力之仿ＢＥＲＥＴＴＡ廠Ｍ
    ９型半自動手槍製造之改造手槍1支（槍枝管制編號0000000
    000號），以及具有殺傷力之改造子彈43顆，未經許可而無
    故持有前開具殺傷力之改造玩具手槍及子彈。嗣於93年3月1
    1日晚間8時30分許，在上址住處為警查獲，並扣得前開改造
    手槍及子彈等情，因認被告涉犯違反（修正前）槍砲彈藥刀
    械管制條例第11條第4項、第12條第4項之罪嫌。
二、按犯罪事實，應依證據認定之，無證據不得認定犯罪事實；
    又不能證明被告犯罪者，應諭知無罪之判決，刑事訴訟法第
    一百五十四條第二項、第三百零一條第一項分別定有明文。
    次按刑事訴訟法上所謂認定犯罪事實之證據，係指足以認定
    被告確有犯罪行為之積極證據而言，該項證據自須適合於被
    告犯罪事實之認定，始得採為斷罪資料；且認定不利於被告
    之事實，須依積極證據，苟積極證據不足為不利於被告事實
    之認定時，即應為有利於被告之認定，更不必有何有利之證
    據；又被告否認犯罪事實所持之辯解，縱使不能成立，仍非
    有積極證據足以證明其犯罪行為，不能遽為有罪之認定；如
    未能發現相當證據，或證據不足以證明，自不能以推測或擬
    制之方法，以為裁判之基礎。又刑事訴訟上證明之資料，無
    論其為直接或間接證據，均須達於通常一般之人均不致有所
    懷疑，而得確信其為真實之程度，始得據為有罪之認定，若
    其關於被告是否犯罪之證明未能達此程度，而有合理性懷疑
    之存在，致使無從形成有罪之確信，即不得遽為不利被告之
    認定，分別有最高法院二十九年上字第三一○五號、三十年
    上字第八一六、一八三一號、四十年臺上字第八六號、七十
    六年臺上字第四九八六號判例可資參照。
三、公訴人認被告甲○○涉有上開罪嫌，無非係以被告之自白、
    證人吳家陽、葉程山之證詞及扣案之槍彈具殺傷力之鑑定書
    、照片等為其論據。經訊據上訴人即被告甲○○固不否認其
    上開倉庫辦公桌下經警查獲改造之玩具手槍及子彈等情不諱
    ，但堅決否認有代為保管該槍彈，辯稱：吳家陽打電話叫伊
    轉告伊弟，渠有一包東西放在地上叫伊弟不要動，渠會處理
    ，沒告訴伊那包東西是什麼，伊也沒去動過及打開等語。經
    查：
  (一)據證人吳家陽於原審證稱：伊是在被警察查獲前二個星期住
    進被告家中的倉庫，也將扣案改造手槍及子彈放在該倉庫等
    語（見原審卷第44頁），而核對證人吳家陽之在監在所資料
    報表（見偵查卷第80頁），足見證人吳家陽係於93年2月29
    日入監，其在入監前即於93年2月中旬某日起，借住於被告
    所有位於桃園縣楊梅鎮富岡里11鄰伯公岡167之1號倉庫，並
    將本件扣案之改造手槍及土造子彈藏置於該倉庫中，嗣至93
    年3月11日晚間8時30分許為警查獲，是查扣之槍彈係證人吳
    家陽所藏放，應可認定。
  (二)再被告雖於偵查中供稱：伊於93年2月27日、28日就知道吳
    家陽將扣案改造手槍及土造子彈藏置於伊倉庫中，因為證人
    吳家陽曾在27日、28日向伊借用車子出去，伊等吳家陽回來
    時就有看到這些改造手槍及土造子彈等語（偵查卷第88頁）
    ，核與證人吳家陽於原審證述：伊在被抓的前1、2天，曾借
    用被告的車子出去等情（見原審卷第45頁），均相吻合，堪
    認被告至遲於93年2月27日、28日，即已知悉證人吳家陽將
    扣案改造手槍及土造子彈藏置於其所使用之倉庫內。然該槍
    彈係吳家陽借住該處所藏放，應係吳家陽所管領持有中。況
    證人吳家陽於原審證稱：因為當時伊另案被通緝，沒有地方
    去，就向黃家明（被告之弟）借住其住宅旁的倉庫，並將扣
    案的改造手槍及土造子彈放在該倉庫內的1張桌子旁的角落
    ，直到伊被警察查獲後的第3、4天，曾要打電話告訴黃家明
    ，但是聯絡不到黃家明，就打電話給被告，告訴被告桌腳旁
    的東西不要亂碰，伊會回去拿等語（見原審卷第44頁），參
    以被告於偵查中供稱：是吳家陽被警察查獲時打電話給伊，
    伊才知道辦公桌內放有這些手槍及子彈，伊原本是要等吳家
    陽交保出來處理，但吳家陽一直沒有交保，所以沒有來處理
    等語（見偵查卷第77頁），益見被告主觀上乃認知該槍彈係
    屬吳家陽所管領持有中，待其交保出來由吳家陽自行處理，
    不能認其已同意代為保管而有寄藏之合意。至其知悉吳家陽
    住在其倉庫而持有槍彈，而未報警處理，應僅係未盡告發他
    人犯罪之義務，除有證據足資證明被告與吳家陽有共同持有
    槍彈之犯意聯絡、行為分擔外，尚難據此即推認被告有收受
    寄藏該槍彈之犯行。
  (三)至警員葉程山於偵查中、原審所證被告於員警進行搜索倉庫
    時，藉故逃離現場一節，然據證人葉程山於偵查中證稱：「
    當時我們據報前往查擄鴿勒贖案件，到現場埋伏... 」等語
    （見偵查卷第93頁），且當時尚搜獲吸食器、望遠鏡、網鴿
    網、鴿子、毒品、電子磅秤等物，有搜索扣押物品目錄表在
    卷可稽（見同上卷第29、30頁），顯見員警係前往查擄鴿勒
    贖案件，並非查緝槍枝而前往現場，而當時被告之弟黃家明
    已在現場同意並陪同員警搜索，則被告離開現場或有其他原
    因，茍被告畏罪逃匿，然其於檢察官歷次傳喚開庭均予到庭
    ，並無逃匿之情（見偵查卷之歷次開庭筆錄），是不能以被
    告於警搜索時離開現場，即認其有寄藏槍彈之事實。另槍彈
    具殺傷力之鑑定書及照片，僅能證明查扣之槍彈具有殺傷力
    之事實，亦難證明被告有寄藏槍彈之事實。
四、綜上所述，公訴人所舉之證據尚無法證明被告有寄藏槍彈之
    事實，被告否認犯行，尚堪採信。此外查無其他積極證據，
    足以證明被告有公訴人所指之犯行，不能證明被告犯罪。原
    審未予詳為勾稽，對被告論罪科刑，即有未合，自應由本院
    撤銷改判，並諭知被告甲○○無罪。
五、被告甲○○經合法傳喚，無正當理由不到庭，爰不待其到庭
    陳述即逕與判決。
據上論斷，應依刑事訴訟法第369條第1項前段、第364條、第371
條、第301條第1項，判決如主文。
本案經檢察官田炳麟到庭執行職務。
中    華    民    國    95    年    1    月    11     日
                  刑事第十三庭    審判長法  官  劉景星
                                        法  官  陳博志
                                        法  官  李春地
以上正本證明與原本無異。
檢察官如不服本判決應於收受送達後10日內向本院提出上訴書狀
，其未敘述上訴之理由者並得於提起上訴後10日內向本院補提理
由書（均須按他造當事人之人數附繕本）。
被告不得上訴。
                                        書記官  柳秋月
中    華    民    國    95    年    1    月    12     日


司法院資訊處製作；財團法人民間司法改革基金會備份。
